【裁判字號】    98,抗,36
【裁判日期】    990226
【裁判案由】    選任臨時管理人
【裁判全文】
臺灣宜蘭地方法院民事裁定                98年度抗字第36號
抗  告  人  甲○○
相  對  人  財政部臺灣省北區國稅局羅東稽徵所
法定代理人  乙○○
上列當事人間選任力通股份有限公司臨時管理人事件，抗告人對
於民國98年9 月17日本院98年度司字第14號裁定提起抗告，本院
裁定如下：
    主  文
原裁定廢棄。
相對人於原審之聲請駁回。
聲請及抗告程序費用新台幣貳仟元由相對人負擔。
    理  由
一、按董事會不為或不能行使職權，致公司有受損害之虞時，法
    院因利害關係人或檢察官之聲請，得選任一人以上之臨時管
    理人，代行董事長及董事會之職權，但不得為不利於公司之
    行為，公司法第208條之1第1項固有明文，惟公司法第208條
    之1第1項既規定為選任臨時管理人，自係指該公司繼續營業
    狀態下，有急切須董事處理之具體事項，因部分或全體董事
    不能行使職權，致公司業務停頓有受損害之虞，影響股東權
    益及國內經濟秩序時，始有選任臨時管理人代行董事職權之
    必要，此考諸公司法第208條之1立法理由甚明。次按：解散
    之公司除因合併、分割或破產而解散外，應行清算，同法第
    24條亦有明文。準此，倘公司已遭解散時，已無繼續營業之
    情事，即應進入清算程序，由清算人了結現務，自無適用公
    司法第208條之1規定選任臨時管理人之必要。
二、本件抗告意旨略以：按「公司或法人臨時管理人之選任，係
    以保障公司或法人不因董事會不為或不能行使職權，抑或全
    部董事均無法行使職權而有遭受損害之虞所由設，其選任自
    應以公司或法人之最佳利益為考量。」最高法院93年台抗字
    第477 號裁定著有明文。今相對人僅因對力通公司有強制執
    行之必要，即為力通公司聲請選任臨時管理人，以便相對人
    對力通公司進行送達或處理該公司欠稅事宜；惟相對人此舉
    反係造成力通公司損失，恐與臨時管理人設立之意旨有違。
    且力通公司現已人去樓空，所有員工皆已離職，未營運達2
    年之久，並非選任臨時管理人此過渡性質職位可以解決。又
    抗告人現為中國力霸股份有限公司（下稱力霸公司）之董事
    長，而力霸公司與力通公司有債權債務關係，力霸公司目前
    仍積欠力通公司新台幣（下同）3,857,411 元，倘抗告人擔
    任力通公司之臨時管理人，則會產生利益衝突，無論對於力
    霸公司或力通公司，均無法獨立行使職權，顯不適任；另原
    審於選任臨時管理人前，並未給予抗告人陳述意見之機會，
    於程序上亦有重大瑕疵，導致原審無法查知抗告人與力通公
    司間之利益衝突情事。再者，抗告人現為力霸公司董事長，
    需面對七、八百名債權人及高達上百億元之債務，職務已相
    當繁雜，實無法再分心處理外務，若再擔任力通公司臨時管
    理人，亦無法勝任等語。
三、經查：力通公司業經主管機關經濟部於民國98年12月2 日以
    經授中字第09834185210 號函命令解散在案，此有經濟部中
    部辦公室99年2月12日經中三字第09931695500號函乙份在卷
    可稽。揆諸首揭說明，該公司自斯時起應由清算人進行清算
    程序，而非選任臨時管理人制度可資處理。故相對人以力通
    公司至98年8月11日止，共滯納營利事業所得稅計2,314,719
    元，然因該公司董事、監察人任期屆滿，未依經濟部98年2
    月17日經授中字第09831731800 號函規定期限重新改選，依
    公司法第195條第2項規定，原選任之董事及監察人已當然解
    任，致董事會無法召集行使職權，為使其欠稅款得以執行為
    由，聲請選任力通公司之臨時管理人，與首揭規定不符，不
    應准許。原審未察，逕予准許相對人聲請選任臨時管理人，
    容有未洽。抗告意旨指摘原裁定不當，求予廢棄，為有理由
    ，應予准許。
四、據上論結，本件抗告為有理由。依非訟事件法第46條、第21
    條第2項、民事訴訟法第495條之1第1項、第450條、第78 條
    ，裁定如主文。
中    華    民    國    99    年     2    月    26    日
                  臺灣宜蘭地方法院民事庭
                      審判長    楊麗秋
                      法  官    張軒豪
                      法  官    林俊廷
正本係照原本作成。如不服本裁定，僅得於收受本裁定正本送達
後10日內，以適用法規顯有錯誤為理由，向本院提出再抗告狀
，（須附繕本一份及繳納再抗告裁判費新台幣1,000元），經本
院許可後紿可再抗告。
中    華    民    國    99    年     3    月     1    日
                                書記官  許麗汝

司法院資訊處製作；財團法人民間司法改革基金會備份。
